臺灣高等法院臺中分院刑事判決　　　　 96年度上易字第271號
上　訴　人
即　被　告　乙○○
上列上訴人因竊盜案件，不服臺灣臺中地方法院95年度易字第
1511號中華民國95年10月13日第一審判決（起訴案號：臺灣臺中
地方法院檢察署94年度偵字第16483號），提起上訴，本院判決
如下：
    主  文
上訴駁回。
    事  實
一、乙○○於民國（下同）89年間，曾因違反毒品危害防制條例
    案件，經台灣台中地方法院判處有期徒刑6月確定，於91 年
    1月24日執行完畢，詎其仍不知悔悟，復基於意圖為自己不
    法所有之概括犯意，連續為下列之竊盜行為：
  (一)於94年8月17日21時30分以後至94年8月18日上午6時以前某
    時，在臺中縣大甲鎮○○路2之10號前，竊取健安企業社（
    由丙○○所開設）所有車牌號碼SU－496號之大貨車1部。
  (二)於94年8月18日18時10分以後至94年8月19日凌晨零時以前某
    時（起訴書誤認為94年8月18日18時10分以前某時），在臺
    中縣大甲鎮○○街91巷31號前，竊取裕麟工業股份有限公司
    所有由甲○○持用車牌號碼9125－FZ號之自小客車1部。
  (三)於94年8月19日凌晨0時許，乙○○先駕駛上開竊得之車牌號
    碼9125－FZ號自小客車前往臺中縣大甲鎮○○路旁搭載王明
    權（經原審判處有期徒刑9月確定），並將上開竊得之車牌
    號碼SU－496號大貨車交由王明權駕駛，自己再駕駛車牌號
    碼9125－FZ號自小客車搭載林正烽（經台灣台中地方法院檢
    察署發布通緝）及兩位姓名年籍均不詳綽號分別為「阿猴」
    、「阿明」之成年男子。乙○○承前竊盜之犯意，而與王明
    權、林正烽、「阿猴」、「阿明」基於意圖為自己不法所有
    之犯意聯絡，共同乘駛上開2部贓車，尋找行竊之標的。於
    94年8月19日凌晨1時45分許，其等5人車行至臺中縣沙鹿鎮
    ○○路金星2巷23號前，見葛士強所有由楊秀櫻持用車牌號
    碼7Q－4368號之自小客車停在該處，即欲竊取該車，乙○○
    乃持其所有客觀上可供兇器使用之Ｔ型螺絲起子1支，與王
    明權及另1人分別自上揭2部贓車下來，由乙○○持該支Ｔ字
    型螺絲起子著手破壞該自小客車駕駛座之門鎖，王明權及另
    1人在旁邊把風，其餘2人在車內等候，然尚未得手即為附近
    鄰居陳敬至當場發現並報警處理，乙○○與王明權隨即分乘
    上揭2部贓車與林正烽、「阿猴」、「阿明」逃逸，並於逃
    逸過程中將上開車牌號碼SU－496號大貨車棄置在永安巷與
    福德路口，5人共乘該部車牌號碼9125－FZ號自小客車。嗣
    警察據報追捕乙○○等5人，於同日凌晨3時許，警察追至梧
    棲鎮居○街92巷29號前時，因地形車子無法前進，乙○○等
    5人即棄車各自逃竄，警察見狀立即趨前逮捕，惟僅逮獲王
    明權與林正烽，乙○○與「阿猴」、「阿明」則均趁亂逃逸
    無蹤。
二、案經臺中縣警察局清水分局報請臺中地方法院檢察署檢察官
    偵查起訴。
    理  由
一、訊據上訴人即被告乙○○（下稱被告）固承認(二)(三)之竊盜犯
    行，惟矢口否認有事實(一)之竊犯行；被告另於原審則否認為
    上揭之任何竊盜行為，辯稱：案發當天伊因受傷都在待家中
    ，且當天早上7時許，伊有接到臺中縣警察局清水分局光華
    派出所來電，問伊姓名、資料等，伊都據實以告，如果伊有
    為該些竊案，必因心虛而叫家人告以沒他這個人，又王明權
    與林正烽之所以在警詢與偵訊中證述伊當晚有與他們同車一
    起出去並有竊車行為，可能係因伊對林正烽有債務關係，而
    王明權與林正烽熟識，所以他們才會一起陷害伊云云。經查
    ：
　(一)被告竊取SU－496號大貨車及9125－FZ號自小客車部分，業
  　據被害人丙○○與王玉麟於警詢時指訴明確，並有贓物認領
    保管單2紙，及車籍作業系統查詢認可資料、車輛竊盜個別
    查詢報表各一份在卷可憑。又(1)共犯林正烽於檢察官偵訊時
    供稱：「第一時間點是乙○○已經偷完大貨車來接我，到第
    二個時間點，我不知道乙○○要偷第二台車（指9125－FZ號
    自小客車），停車後乙○○就偷第二台車」等語（林正烽經
    法院依法傳喚未到庭、拘提亦未獲，足見其所在已不明，而
    其前揭陳述並無不可信之情形，且為證明被告犯罪事實之存
    否所必要，依刑事訴訴法第159條之3第3款之規定，得為證
    據），(2)同案被告王明權於警詢時供稱：「乙○○駕車在大
    甲鎮○○路載我時，我有看見他拿1支Ｔ字型螺絲起子，車
    牌號碼SU－496號大貨車應該是乙○○偷的，惟不知係在何
    地所偷竊」等語。參以SU－496號大貨車及9125－FZ號自小
    客車失竊之時間，與被告等5人著手竊取7Q－4368號自小客
    車之時間緊接，均發生在同一天內，本院因認被告確有竊取
    該2部車子。
　(二)被告竊取7Q－4368號自小客車部分，業據(1)共犯林正烽於警
  　詢時證稱：「我們（指乙○○、王明權、林正烽、『阿猴』
    、『阿明』等5人）所竊取之車牌號碼7Q－4368號自小客車
    係由乙○○提議竊取之，乙○○以Ｔ字型起子撬開左車門鎖
    」等語，另於偵查時證稱：「第三台（指車牌號碼7Q－4368
    號自小客車）是乙○○要偷，還沒偷到就被發現」等語（林
    正烽經法院依法傳喚未到庭、拘提亦未獲，足見其所在已不
    明，而其前揭陳述並無不可信之情形，且為證明被告乙○○
    犯罪事實之存否所必要，依刑事訴訴法第159條之3第3款之
    規定，得為證據）。(2)同案被告王明權於警詢時供稱：今日
    作案之車輛是由被告乙○○所駕駛，同車內搭載林正烽、『
    阿猴』、『阿明』及伊，被告乙○○駕車在大甲鎮○○路載
    伊時，伊有看見他拿1支Ｔ字型起子」等語，另於原審以證
    人身分具結證稱：案發當天伊打電話給林正烽，林正烽與被
    告一起去接伊，開車之人是乙○○等語。(3)證人陳敬至於原
    審具結證稱：伊在住處3樓看見1名穿著黑色衣服的人從該自
    小客車下車，與自大貨車下車穿七分褲之男子共同撬鄰居停
    在路邊之車輛，其中1人在撬車鎖，另1個則在旁邊走來走去
    配合。佐以證人藍逢凱、蔡仲銘、蕭景烈等3位警員於原審
    證稱：當時有5位歹徒在車內，後來棄車逃竄，逮獲林正烽
    及王明權，另3位逃逸無蹤等語，可知林正烽及同案被告王
    明權謂當時除渠2人外，還有被告及「阿猴」、「阿明」等3
    人應該為真，而堪採信。
　(三)被告雖辯稱：案發當天早上7時許伊有接到臺中縣警察局清
  　水分局光華派出所來電，問伊姓名、資料等，並要求伊到警
    局做筆錄，且提出光田綜合醫院大甲分院診斷證明書1紙以
    證明伊因受傷在家於案發當天未出門，又提出伊所開立之本
    票1紙，欲證明伊與林正烽有債務關係，可能因此遭林正烽
    陷害等情。惟(1)證人藍逢凱警員於原審結證稱：案發當天有
    打電話至被告家中，係被告母親接的，當時被告的家人說他
    不在家，其等就向當地派出所查出被告之身分證號碼及年籍
    資料，再調閱口卡予同案被告王明權、林正烽指認出被告。
    等情。(2)被告所提出之診斷證明書上雖載其於94年8月18 日
    有至光田綜合醫院大甲分院門診，惟被告乙○○供稱該科門
    診均在早上，伊係當天上午10至11時許去看診，然本案3件
    竊盜犯行發生時間，均不在被告看診之時間中，是以該診斷
    證明書無從據為被告於案發時不在場之證明。(3)被告所提出
    之本票1紙，並未載明受款人為何人，且未經林正烽到庭說
    明，尚無法證明被告與林正烽有債務關係，又縱然被告與林
    正烽確有如本票上所記載之新臺幣1萬8千元債務關係，但亦
    非能據以揣測林正烽即因此挾怨誣指被告。衡情，林正烽與
    同案被告王明權係在慌亂中被逮獲，自不可能事前串通或被
    逮獲後聯手陷害被告，而渠2人於警詢中不約而同指證被告
    之犯行，應係事實如此，所述才會相互符合，且藍逢凱警員
    於當天打電話到被告家裡，被告也不在家等情，可認被告所
    辯均係卸責之詞，不足採信。
　(四)被告與同案被告王明權、林正烽、「阿猴」、「阿明」等人
  　，於三更半夜一同乘車在外，見到7Q－4368號自小客車，即
    由其中3人下車著手竊取，另2人在車內等候，足徵渠5人對
    於竊取該車應有事前之犯意聯絡，同案被告王明權、林正烽
    雖推稱自己不知情，全係被告所獨為，顯與常情及事實有違
    而不可採。另此部分並經被害人楊秀櫻於警詢中指訴在卷。
    本件事證已臻明確，被告犯行均堪認定。
二、查被告行為後，刑法業於94年2月2日修正公布，95年7月1日
    起施行，其中與本案有關係第2條、第25條、第26條、第28
    條、第56條、第47條、第38條等規定。按行為後法律有變更
    者，適用行為時之法律，但行為後之法律有利於行為人者，
    適用最有利於行為人之法律，修正後刑法第2條第1項定有明
    文。此條規定係規範行為後法律變更所生新舊法律比較適用
    之準據法，本身尚無新舊法比較之問題，於新法施行後，應
    一律適用新法第2條第1項之規定，為「從舊從輕」之比較，
    先予敘明。再按本次法律變更，比較時應就罪刑有關之共犯
    、未遂犯、想像競合犯、牽連犯、連續犯、結合犯，以及累
    犯加重、自首減輕暨其他法定加減原因（如身分加減）與加
    減例等一切情形，綜其全部罪刑之結果而為比較（最高法院
    95年5月23日95年度第8次刑庭會議決議參照）：
  (一)刑法第320條第1項之竊盜罪，法定刑得科銀元500元以下罰
    金，據修正後刑法施行法增訂第1條之1規定：「中華民國94
    年1月7日刑法修正施行後，刑法分則編所定罰金之貨幣單位
    為新臺幣。94年1月7日刑法修正時，刑法分則編未修正之條
    文定有罰金者，自94年1月7日刑法修正施行後，就其所定數
    額提高為30倍。但72年6月26日至94年1月7日新增或修正之
    條文，就其所定數額提高為3倍」及刑法第33條第5款修正為
    ：「主刑之種類如下：五罰金：新臺幣1千元以上，以百元
    計算之」等規定，是依修正後之法律，刑法第320條第1項竊
    盜罪所得科處之罰金刑最高為新臺幣15000萬元、最低為新
    臺幣1000元；然依被告行為時之刑罰法律，即罰金罰鍰提高
    標準條例第1條前段規定之提高倍數10倍及刑法第33條第5款
    規定之罰金最低額1元計算，該罪之罰金刑最高為銀元1萬元
    ，最低額為銀元10元，若換算為新臺幣，最高額雖與新法同
    為新臺幣15000萬元，然最低額僅為新臺幣30元。因此，比
    較上述修正前、後之規定，自以被告行為時關於科處罰金刑
    之刑罰法律較有利於被告。
  (二)修正前刑法第26條前段規定：「未遂犯之處罰，得按既遂犯
    之刑減輕之」，修正後刑法第25條第2項規定：「未遂犯之
    處罰，以有特別規定者為限，並得按既遂犯之刑減輕之」，
    不論依修正前刑法第26條前段，或修正後刑法第25條第2項
    規定，本件均得因未遂犯而減輕其刑，對被告而言並無有利
    或不利之情形，自不生新舊法比較之問題，應逕依修正前之
    刑法第26條前段減輕其刑。
  (三)刑法第28條共犯之規定，於修正前之規定為：「2人以上共
    同實施犯罪之行為者，皆為正犯」，修正施行後之規定則為
    ：「2人以上共同實行犯罪之行為者，皆為正犯」，揆諸本
    條之修正理由係為釐清陰謀共同正犯、預備共同正犯、共謀
    共同正犯是否合乎本條規定之正犯要件。而本案被告就犯罪
    事實(三)與同案被告王明權、林正烽、「阿猴」、「阿明」共
    同為竊盜犯行，既屬實行犯罪行為之正犯，則適用修正施行
    前之刑法第28條規定論擬，亦無不利於被告。
  (四)修正前刑法第56條連續犯之規定業經修正公布刪除，則被告
    之犯行，因行為後新法已刪除牽連犯及連續犯之規定，此刪
    除雖非犯罪構成要件之變更，但顯已影響行為人刑罰之法律
    效果，自屬法律有變更，依現行刑法第2條第1項規定，比較
    新、舊法結果，仍應適用較有利於被告之行為時法律，即95
    年7月1日修正施行前刑法論以連續犯。
  (五)修正前刑法第47條規定「受有期徒刑之執行完畢，或受無期
    徒刑或有期徒刑一部之執行而赦免後，5年以內再犯有期徒
    刑以上之罪者，為累犯，加重本刑至2分之1」，而修正後之
    刑法第47條第1項則規定「受徒刑之執行完畢，或一部之執
    行而赦免後，5年以內故意再犯有期徒刑以上之罪者，為累
    犯，加重本刑至2分之1」，本件被告係故意犯罪，比較新舊
    法之結果，均應論以累犯，故修正前刑法第47條對於被告並
    無不利。
  (六)刑法第38條雖經部分修正，但第1項第2款新舊並無不同，故
    不生新舊法之比較問題，依刑法第2條第1項前段規定，應逕
    依修正前刑法第38條第1項第2款之規定宣告沒收。綜上，依
    整體比較之結果，以舊法對於被告較為有利，應依修正後刑
    法第2條第1項前段之規定，適用行為時即修正前刑法之相關
    規定予以處斷。
三、查Ｔ字型螺絲起子係鐵製器械，質地堅硬，依通常社會觀念
    ，足認為有使人生命身體安全發生危險之虞，為可供兇器使
    用之物。故核被告於事實(一)(二)所為，係犯刑法第320條第1項
    之普通竊盜罪；被告於事實(三)所為，係犯同法第321條第2項
    、第1項第3款、第4款之結夥3人以上、攜帶兇器竊盜未遂罪
    。被告就事實(三)部分，與王明權、林正烽、「阿猴」、「阿
    明」有犯意聯絡及行為分擔，均為共同正犯；起訴書未載及
    林正烽、「阿猴」、「阿明」係共同正犯，尚有未洽。被告
    前後3次竊盜犯行，時間緊接，方法相同，所犯係構成要件
    相同之罪名，顯係基於概括犯意反覆為之，應依連續犯規定
    ，論以情節較重之結夥3人以上、攜帶兇器竊盜未遂之一罪
    ，並加重其刑。又被告所犯加重竊盜未遂罪，均依修正前刑
    法第26條前段未遂犯之規定減輕其刑。被告有事欄所載科處
    有期徒刑及執行完畢紀錄，有臺灣高等法院被告前案紀錄表
    在卷可按，其於5年以內故意再犯本件有期徒刑以上之罪，
    依修正前刑法第47條規定，為累犯，應遞加重其刑。被告前
    揭刑之加減，應先遞加後減之。原審依據上述理由，依據刑
　　法第2條第1項前段、第28條（修正前）、第56條（修正前）
  　、第321條第2項、第　1項第3款、第4款、第26條前段（修
    正前）、第47條（修正前）、第38條第1項第2款（修正前）
    ，罰金罰鍰提高標準條例第1條前段，並審酌被告犯後於原
    審均飾詞卸責態度不佳，未見悔意，對社會治安影響甚鉅，
    犯行多次情節較重等一切情狀，量處被告有期徒刑1年2月之
    刑。並敘明扣案之Ｔ字型螺絲起子1支，係被告所有，此經
    共犯林正烽、王明權陳述在卷，且為供竊取7Q－4368號自小
    客車所用之物，依修正前刑法第38條第1項第2款之規定，併
    予宣告沒收。核其認事用法俱無不當，量刑亦稱允洽，被告
    提起上訴猶執陳詞否認有事(一)之犯罪, 其餘部分指摘原判決
    量刑過重非有理由，應駁回其上訴。
據上論斷，應依刑事訴訟法第368條，判決如主文。
本案經檢察官丁○○到庭執行職務。
中　　華　　民　　國　　96　　年　　4 　　月　　4 　　日
            刑事第七庭    審判長法　官  林  榮  龍
                                法　官  鄭  永  玉
                                法　官  江  錫  麟
上列正本證明與原本無異。
不得上訴。
                                書記官  劉  建  智
中　　華　　民　　國　　96　　年　　4 　　月　　9 　　日
附錄論罪科刑法條：
刑法第320條第1項：
　意圖為自己或第三人不法之所有，而竊取他人之動產者，為竊
  盜罪，處5年以下有期徒刑、拘役或5百元以下罰金。
刑法第321條:
　犯竊盜罪而有左列情形之一者，處6月以上、5年以下有期徒刑
  ：
　一、於夜間侵入住宅或有人居住之建築物、船艦或隱匿其內而
  　　犯之者。
　二、毀越門扇、牆垣或其他安全設備而犯之者。
　三、攜帶兇器而犯之者。
　四、結夥3人以上而犯之者。
　五、乘火災、水災或其他災害之際而犯之者。
　六、在車站或埠頭而犯之者。
　前項之未遂犯罰之。
